【裁判字號】    99,訴,190
【裁判日期】    990421
【裁判案由】    搶奪等
【裁判全文】
臺灣基隆地方法院刑事判決               99年度訴字第190號
公  訴  人  臺灣基隆地方法院檢察署檢察官
被      告  乙○○
上列被告因搶奪等案件，經檢察官提起公訴（99年度偵字第1455
號），因被告所犯為死刑、無期徒刑、最輕本刑為3 年以上有期
徒刑或高等法院管轄第一審案件以外之罪，且於準備程序進行中
，被告先就被訴事實為有罪之陳述，經本院合議庭裁定進行簡式
審判程序，判決如下：
    主  文
乙○○意圖為自己不法之所有，於夜間侵入住宅，而搶奪他人之
動產，處有期徒刑貳年。
    事  實
一、乙○○於民國99年3 月14日凌晨2 時17分許，駕駛其母所有
    之車牌號碼3830-ZD 號自用小客車，行經基隆市○○區○○
    路55巷口處，見丙○○隻身1 人搭乘計程車在該處下車，乙
    ○○竟意圖為自己不法之所有，基於搶奪、傷害之犯意，將
    前揭自用小客車暫停在該處，尾隨在丙○○後方，嗣丙○○
    返抵基隆市○○區○○路55巷3 之1 號2 樓住處時，乙○○
    即趁丙○○甫返抵住處進入客廳、大門尚未關閉之際，侵入
    上址客廳，自後出手搶取丙○○持在手上之咖啡色皮包1 只
    ，惟丙○○手腕勾住上開皮包而未得手，乙○○遂將丙○○
    推倒在地，繼而搶得丙○○上開手提皮包1 只（內有身分證
    、健保卡、工會證各1 枚、行動電話1 具、0000000000號SI
    M 卡1 枚），旋即逃逸，丙○○因此受有左側橈骨遠位端線
    性骨折、右肩挫傷、左膝挫擦傷等傷害，嗣經警員調閱附近
    路口監視器，始於同日晚間11時25分許，在臺北縣瑞芳鎮○
    ○○路員山巷黃金大鎮社區旁停車場將乙○○拘提到案而查
    獲上情。
二、案經基隆市警察局第一分局報請臺灣基隆地方法院檢察署檢
    察官偵查起訴。
    理  由
壹、程序事項
    被告所犯者非為死刑、無期徒刑、最輕本刑為3 年以上有期
    徒刑之罪或高等法院管轄第一審案件，其於準備程序進行中
    ，先就被訴事實為有罪之陳述，經告知其簡式審判程序之旨
    ，並聽取公訴人、被告之意見後，本院合議庭依刑事訴訟法
    第273 條之1 第1 項之規定，裁定由受命法官獨任以簡式審
    判程序進行本案之審理。
貳、實體事項
一、上開犯罪事實，迭據被告於警詢、偵查及本院審裡時坦承不
    諱，且經證人即被害人丙○○於警詢及偵查中證述綦詳，並
    有監視錄影器翻拍照片34張、被告所駕車輛及棄置皮包之現
    場照片12張、被害人丙○○受傷照片4 張、黃勉倉醫師骨科
    診所診斷證明書1 份等在卷可稽，足認被告自白與事實相符
    ，應可採信。至被告於本院審理時供稱其當時係先將被害人
    推倒，再下手搶取被害人皮包云云，然被害人丙○○於警詢
    及偵查中均證述：被告先拉住伊皮包，因為伊將皮包勾在手
    腕上，所以被告沒有得手才會用力推伊，伊始跌倒在地，並
    遭被告搶走皮包等語（詳偵查卷第14頁、98頁）；反觀被告
    於警詢、偵查及本院審理時曾供稱：伊一開始是要警告被害
    人，所以在被害人開門時將被害人推倒，此時伊之鑰匙湊巧
    掉在被害人皮包，一時情急才會連同被害人皮包拿走云云，
    可見被告供稱「先將被害人推倒，再下手搶取皮包」應係一
    度為推卸搶奪刑責而為臨訟杜撰之詞，參以被害人丙○○就
    其親身經歷之事，應最為知悉，按理當無記錯之理，且就常
    情而言，行搶者目的在搶得財物並迅速離去，如先將被害人
    推倒再下手行搶，相較直接下手行搶而言，無疑前者多一道
    動作，而易錯失逃離之機會，從而，當以被害人所述較合常
    理可信，是被告供稱「先將被害人推倒，再下手搶取皮包」
    云云，不足為採，惟此部分核屬被告搶奪之情節先後順序，
    仍無礙其自白所犯搶奪罪、傷害罪之真實性，附此敘明。從
    而，本件事證明確，被告犯行堪以認定，應依法論科。
二、核被告所為，係犯刑法第326 條第1 項於夜間侵入住宅之加
    重搶奪罪、同法第277 條第1 項之傷害罪。被告係以一行為
    同時為加重搶奪及傷害犯行，爰依刑法第55條想像競合犯之
    規定從一重論以刑法第326 條第1 項之加重搶奪罪。本院審
    酌被告素行不佳，前因搶奪等罪入監執行（詳後述），甫於
    98年12月31日假釋出監，此有臺灣高等法院被告前案紀錄表
    在卷足憑，猶不思悔悟，憑藉己力循正當管道獲取財物，竟
    假釋期間於夜間進入住宅行搶婦女，嚴重危害社會秩序，造
    成被害人心理上難以抹滅之恐懼，不宜輕縱，惟慮其犯罪所
    得非鉅，且犯後坦承之態度等一切情狀，認檢察官求處有期
    徒刑2 年妥適，衡情量處如主文所示之刑。
三、至公訴人請求宣告強制工作乙節，惟按保安處分係針對受處
    分人將來之危險性所為之處置，以達教化、治療之目的，為
    刑罰之補充制度。我國現行刑法採刑罰與保安處分雙軌制，
    係在維持行為責任之刑罰原則下，為協助行為人再社會化之
    功能，以及改善行為人潛在之危險性格，期能達成根治犯罪
    原因、預防犯罪之特別目的。是保安處分中之強制工作，旨
    在對嚴重職業性犯罪及欠缺正確工作觀念或無正常工作因而
    習慣犯罪者，強制其從事勞動，學習一技之長及正確之謀生
    觀念，使其日後重返社會，能適應社會生活。刑法第90條第
    1 項規定：「有犯罪之習慣或以犯罪為常業或因遊蕩或懶惰
    成習而犯罪者，得於刑之執行完畢或赦免後，令入勞動場所
    ，強制工作」，即係本於保安處分應受比例原則之規範，使
    保安處分之宣告，與行為人所為行為之嚴重性、行為人所表
    現之危險性及對於行為人未來行為之期待性相當之意旨而制
    定，而由法院視行為人之危險性格，決定應否令入勞動處所
    強制工作，以達預防之目的。所謂「有犯罪之習慣」係指對
    於犯罪以為日常之惰性行為，乃一種犯罪之習性，至所犯之
    罪名為何，是否同一，則非所問，最高法院94年度台上字第
    6611號著有判決可資參照。本件被告固因多次搶奪等罪，前
    經本院分以94年度訴字第621 號判決判處有期徒刑2 年4 月
    、以96年度訴字第123 號判決判處有期徒刑9 月、以96年度
    訴字第414 號判決判處應執行有期徒刑3 年6 月及由臺灣士
    林地方法院以96年度訴字第289 號判決判處有期徒刑1 年，
    此有臺灣高等法院被告前案紀錄表在卷足憑，惟被告犯罪後
    於警詢、檢察官偵查及本院審理時均坦承犯行，犯後態度尚
    佳，非全然無悔悟之心，兼衡本次搶奪犯行之嚴重性、所得
    財物之價值、所表現之危險性及對其未來之期待性等情以觀
    ，認被告於本件刑之諭知後，應足以收遏止並矯治其犯罪行
    為之效果，且足以體現司法正義，並契合社會感情。況改正
    被告犯行之有效方法，在於提供適當之更生保護、就業機會
    及社會扶助等，並非僅有執行強制工作之保安處分一途，而
    強制工作之保安處分係就被告人身自由之長期且嚴格之限制
    ，自應從嚴認定之。是揆諸上揭規定與說明，本院認本件就
    被告予以徒刑處罰，即為已足，檢察官請求宣告強制工作乙
    節，依比例原則，核屬尚無必要。
據上論斷，應依刑事訴訟法第273 條之1 第1 項、第299 條第1
項前段，刑法第277 條第1 項、第326 條第1 項、第55條，刑法
施行法第1 條之1 ，判決如主文。
本案經檢察官甲○○到庭執行職務。
中    華    民    國    99    年    4     月    21    日
                  刑事第二庭法    官  黃梅淑
以上正本證明與原本無異。
如不服本判決應於收受送達後10日內向本院提出上訴書狀，並應
敘述具體理由；其未敘述上訴理由者，應於上訴期間屆滿後20日
內向本院補提理由書(均須按他造當事人之人數附繕本)「切勿逕
送上級法院」。
中    華    民    國    99    年    4     月    21    日
                            書 記 官  丁妍君
附錄所犯法條：
中華民國刑法第277條
（普通傷害罪）
傷害人之身體或健康者，處3年以下有期徒刑、拘役或1千元以下
罰金。
中華民國刑法第326條第1項
（加重搶奪罪）
犯前條第 1 項之罪，而有第 321 條第 1 項各款情形之一者，處
 1 年以上 7 年以下有期徒刑。
中華民國刑法第321條
（加重竊盜罪）
犯竊盜罪而有左列情形之一者，處 6 月以上、 5 年以下有期徒
刑：
一  於夜間侵入住宅或有人居住之建築物、船艦或隱匿其內而犯
之者。
二  毀越門扇、牆垣或其他安全設備而犯之者。
三  攜帶兇器而犯之者。
四  結夥三人以上而犯之者。
五  乘火災、水災或其他災害之際而犯之者。
六  在車站或埠頭而犯之者。
前項之未遂犯罰之。

司法院資訊處製作；財團法人民間司法改革基金會備份。
